臺灣高雄地方法院刑事判決　　　　　　　　　　　　九十一年度易字第二二六九號
　　公　訴　人　臺灣高雄地方法院檢察署檢察官
　　被　　　告　甲○○
　　選任辯護人　黃東璧律師
右列被告因妨害自由等案件，經檢察官提起公訴（九十一年度偵續字第八一號），本
院判決如左：
    主  文
甲○○以強暴妨害人行使權利，處拘役參拾日，如易科罰金，以參佰元折算壹日。
    事  實
一、甲○○（其兄吳太發為乙○○○之夫）與乙○○○係叔嫂關係，於民國九十年七
    月八日上午九時許，甲○○基於毀損之犯意，僱用不知情之工人林福進、唐榮邦
    ，擅自拆掉並毀壞乙○○○位於高雄市○○區○○路一六七號（以下簡稱系爭房
    屋）住處之門、窗、門鎖及部分隔間的牆壁（未損及建築物重要結構，不構成毀
    損建築物罪），足以生損害於乙○○○，並將乙○○○所有置於該址屋內之運動
    器材、椅子、櫃子等物，自屋內搬出後置於巷道，嗣乙○○○發現上情而將上述
    物品搬回屋內時，甲○○竟進而基於妨害人行使權利之犯意，不但阻止乙○○○
    將屋外物品搬入屋內，並再強行將前開已搬入屋內之物品搬出置於屋外，妨害乙
    ○○○行使所有權之自由。
二、案經乙○○○訴由高雄市政府警察局小港分局報告臺灣高雄地方法院檢察署檢察
    官偵查起訴。
    理  由
一、訊據被告甲○○固坦承有於右揭時地雇用工人拆毀門窗及毀損門鎖，並將告訴人
    乙○○○之物品自屋內搬出，嗣告訴人發現後欲將物品搬入屋內時，又再強行搬
    出之事實，惟矢口否認有毀損及妨害自由犯行，辯稱：系爭房屋並非告訴人所有
    ，當初該屋是我父母親出錢買的，只是借用我哥哥吳太發（告訴人乙○○○之夫
    ）名義出面買受，並非吳太發的遺產，而是家族財產，所以我們家族的人都可以
    使用，又因系爭房屋內有一道隔間牆壁，當天我原本想要把它打通，後來因為怕
    影響房屋建築結構，就沒有繼續打通；此外，因為當時我原本在前鎮區的住處要
    被拆除，所以才搬去系爭房屋，我之前就有事先通知告訴人說我們要搬過去，告
    訴人有同意，我們搬入後原本將屋內告訴人的東西先堆在角落，後來我叫她盡快
    將屋內東西搬走，她都不搬，我才於案發當天將她的東西搬出來房在外面云云。
    經查：
（一）右揭事實，業據告訴人乙○○○指訴明確，核與證人即告訴人之女吳佩珊（見
      偵查卷第九、十頁）、到場處理之警員丙○○（見本院九十一年九月十七日訊
      問筆錄）分別證述之情節大致相符，復有現場相片八紙在卷可憑，又系爭房屋
      係由告訴人之夫吳太發於七十六年間向案外人詹榮金（已歿）所購買，嗣即由
      吳太發夫婦居住使用，業據證人即告訴人之母陳其足證述明確，並有系爭房屋
      之斷賣憑證一紙可參，而因吳太發已過世，則其權利義務均由其繼承權人繼承
      ，告訴人既屬吳太發之配偶，自為上開房屋之合法繼承權利人，合先敘明。
（二）證人即被告之母林阿緞乃證稱：系爭房屋之前是我先生公司買的，當初是買來
      公司要用的，大家都可使用，後來因吳太發住在那裡，想說用他的名義購買較
      方便，之後吳太發夫婦他們小孩長大後，嫌房子太小，我先生又出錢在系爭房
      屋附近再蓋一棟即一六九巷二號，告訴人他們就搬過去，就是告訴人目前住的
      那一棟，之後告訴人他們就沒有再住系爭房屋等情（見偵查卷第十二、十三頁
      筆錄），另被告甲○○自承：案發當時，告訴人與她的小孩目前是住在小港區
      ○○路一六九巷二號，實際上該處與案發地點之港後路一六七號房屋是相鄰的
      ，在同一個大圍牆裡面，一六七號系爭房屋是一層樓，一六九巷二號是二層樓
      ，實際上告訴人他們住在一六九巷二號已有二十幾年，她與我哥哥吳太發結婚
      後就住在該處，我本來是住在前鎮區，後來因為前鎮區的房子是違章建築，案
      發前政府通知要拆，我們才去整理港後路一六七號的房子，實際上一六七號、
      一六九號的房子都是我們家族的財產，且一六七號的系爭房屋是我父母親出錢
      買的，當初是為了方便才用我哥哥名義購買等語，則觀諸證人林阿緞與被告之
      上開證詞、供述，可見被告實已知悉系爭房屋名義上之權利人係告訴人，且該
      屋內物品為告訴人所有物品之情。按姑不論系爭房屋之實際所有權究為誰屬，
      告訴人既為名義上權利人之合法繼承人，則就某種程度而言自具有一定之權利
      ，被告明知上情，竟仍擅自僱工將門窗拆下、毀損並破壞門鎖，又敲毀部分隔
      間牆壁（未損及建築物重要結構），足認被告主觀上已具有毀損告訴人物品之
      故意。而被告於告訴人未在場時，將告訴人之運動器材、椅子、櫃子等私人物
      品自屋內搬出，嗣告訴人發現後趕至現場並將上述物品搬回屋內時，被告竟予
      以阻擋並再強行將物品搬出，此強暴行為自足以妨害告訴人保管、使用上開物
      品之權利，是被告以強暴行為妨害人行使權利之犯行亦臻明確。
綜上所述，本案事證明確，被告犯行堪以認定。
二、核被告所為，係犯刑法第三百五十四條之毀損罪與第三百零四條第一項之以強暴
    妨害人行使權利罪。其上開二罪之間，有方法、結果之牽連犯關係，應從一重之
    以強暴妨害人行使權利罪論處。公訴人認應論以想像競合犯一節，容有未洽，應
    予敘明。審酌被告前未曾受有期徒刑以上刑之宣告，有台灣高雄地方法院檢察署
    刑案資料查註紀錄表、本院被告院內索引卡紀錄表及台灣高等法院被告全國前案
    紀錄表各一紙在卷可憑，素行非差，而於未循民事途徑確認系爭房屋之所有權誰
    屬之前，即擅自毀損告訴人物品並妨害人行使權利之犯行，及其犯罪動機、方法
    、犯後態度、告訴人所受損害等一切情狀，量處如主文所示之刑，並諭知易科罰
    金之折算標準。
三、公訴意旨另認：被告於右揭時地另涉有損壞系爭房屋廚房設備之毀損罪嫌云云。
    按犯罪事實應依證據認定之，無證據不得推定其犯罪事實，又不能證明被告犯罪
    者，應諭知無罪之判決，刑事訴訟法第一百五十四條、第三百零一條第一項分別
    定有明文；另按，刑事被告在被判罪確定之前，應被推定為無罪及被告並無自證
    無罪之義務，均為刑事訴訟之基本原則，是以被告否認犯罪所持之辯解，縱無可
    取，仍不得因此資以為反證其犯罪之論據（見最高法院八十七年度台上字第三四
    七一號判決）。又認定犯罪事實所憑之證據，雖不以直接證據為限，間接證據亦
    包括在內，然而無論直接或間接證據，其為訴訟上之證明，須於通常一般之人均
    不致有所懷疑，而得確信為真實之程度者，始得據為有罪之認定，倘其證明尚未
    達到此一程度，而有合理之懷疑存在而無從使事實審法院得有罪之確信時，即應
    由法院為諭知被告無罪之判決（見最高法院七十六年台上字第四九八六號判例）
    。訊據被告堅決否認涉有此部分之毀損犯行，辯稱：這部分事實我並不清楚，九
    十年七月八日當天我只有拆毀門窗、門鎖及敲掉部分隔間的牆壁，並沒有損壞廚
    房設備，在案發當天或之後，我亦未曾拆除任何廚房鐵皮等語，經查，告訴人乙
    ○○○雖提出其廚房遭毀壞、鐵皮遭拆除之相片多張為憑，惟其係指陳：九十年
    七月八日當天廚房並未被拆除，被告是在案發後數日（經查為案發後翌日即同年
    七月九日，參照高雄市政府警察局小港分局函送之「高雄市政府警察局員警工作
    紀錄簿」所載告訴人報案紀錄）才又去拆掉廚房鐵皮的，鐵皮被拆除當時我並不
    在場，我是回家後才發現的，我想一定是被告去拆的等語（見本院九十一年九月
    十七日訊問筆錄），則依告訴人之前開指訴，足證被告於九十年七月八日當天並
    無毀損廚房設備之行為，且告訴人並未親眼目睹被告拆除廚房鐵皮之行為，此外
    ，復無積極證據足證上開廚房鐵皮於九十年七月九日係遭被告拆除之事實，自難
    僅憑告訴人自行臆測、推論後之指訴遽認被告涉有此部分毀損廚房設備、鐵皮之
    犯行，惟此部分既與公訴人起訴之毀損罪部分有裁判上一罪關係，爰不另為無罪
    之諭知。
四、據上論斷，應依刑事訴訟法第二百九十九條第一項前段、刑法第三百五十四條、
    第三百零四條第一項、第五十五條、第四十一條第一項，罰金罰鍰提高標準條例
    第一條前段、第二條，判決如主文。
本案經檢察官李靜文到庭執行職務。
中      華      民      國      九十一      年    十一    月      五    日
                                  臺灣高雄地方法院刑事第六庭
                                      法  官  周玉群
右正本證明與原本無異。
如不服本判決，應於判決送達後十日內，向本院提出上訴狀。
                                      書記官  陳瓊芳
中      華      民      國      九十一      年    十一    月      六    日
附錄本案論罪科刑法條：
中華民國刑法第三百零四條(強制罪)：
  以強暴、脅迫使人行無義務之事或妨害人行使權利者，處三年以下有期徒刑、拘役
  或三百元以下罰金。
  前項之未遂犯罰之。
中華民國刑法第三百五十四條：
  毀棄、損壞前二條以外之他人之物或致令不堪用，足以生損害於公眾或他人者，處
  二年以下有期徒刑、拘役或五百元以下罰金。
